臺灣高雄地方法院刑事判決　　　　　　　96年度訴字第2940號
公　訴　人　臺灣高雄地方法院檢察署檢察官
被　　　告　乙○○
　　　　　　　　　　　號
上列被告因違反毒品危害防制條例案件，經檢察官提起公訴（96
年度毒偵字第5600號），本院判決如下：
    主  文
乙○○無罪。
    理  由
一、公訴意旨略以：被告乙○○前因二次施用毒品案件，先經法
    院裁定強制戒治後，期滿釋放，由台灣高雄地方法院於民國
    88年9 月23日，以87年度易字第1828號判決免刑確定。再於
    92年4 月2 日，由台灣高雄地方法院於以91年度訴字第3568
    號判處有期徒刑7 月確定。嗣於5 年內復於96年6 月6 日15
    時33分起回溯24小時內之某時，施用第一級毒品海洛因，經
    本署採尿送驗查獲，因認被告乙○○涉犯毒品危害防制條例
    第10條第1 項之施用第一級毒品罪嫌。
二、按犯罪事實應依證據認定之，無證據不得認定犯罪事實；不
    能證明被告犯罪者，應諭知無罪之判決，刑事訴訟法第154
    條第2 項、第301 條第1 項分別定有明文。又事實之認定，
    應憑證據，如未能發現相當證據，或證據不足以證明，自不
    能以推測或擬制之方法，以為裁判基礎；認定不利於被告之
    事實，須依積極證據，苟積極證據不足為不利於被告事實之
    認定時，即應為有利於被告之認定，更不必有何有利之證據
    ；認定犯罪事實所憑之證據，雖不以直接證據為限，間接證
    據亦包括在內，然無論直接或間接證據，其為訴訟上之證明
    ，須於通常一般之人均不致有所懷疑，而得確信其為真實之
    程度者，始得據為有罪之認定，倘其證明尚未達到此一程度
    ，而有合理之懷疑存在，致無從為有罪之確信時，即不得遽
    為不利於被告之認定；依刑事訴訟法第161 條第1 項之規定
    ，檢察官對於起訴之犯罪事實，應負提出證據及說服之實質
    舉證責任，倘其所提出之證據，不足為被告有罪之積極證明
    ，或其指出證明之方法，無從說服法院以形成被告有罪之心
    證，基於無罪推定之原則，自應為有利於被告之認定（最高
    法院40年度台上字第86號、30年度上字第816 號、76年度台
    上字第4986號、92年度台上字第128 號判例意旨參照）。
三、本件公訴人認被告乙○○涉有前揭施用第一級毒品之犯行，
    係以被告於保護管束期間，經採集之尿液經送驗結果，係呈
    可待因陽性反應，並提出被告尿液檢體監管紀錄表及台灣檢
    驗科技股份有限公司濫用藥物尿液檢驗報告各1 紙，為其論
    據。
四、被告乙○○於本院審理時堅決否認涉有公訴人所指之施用第
    一級毒品犯行，辯稱伊上次出監就沒有施用海洛因，本件驗
    尿前因急性胃炎，於96年6 月3 日、4 日，有到高雄縣鳳山
    市大東醫院打針及拿藥服用，還有去牙醫那邊作牙齒，且伊
    是被觀護人通知去地檢署接受保護管束，不可能去報到還去
    施用海洛因等語。經查：
(一)本件公訴人提出之台灣檢驗科技股份有限公司濫用藥物尿液
    檢驗報告，以EIA 酵素免疫分析法之初步檢驗結果，呈鴉片
    類陽性反應；然以GC/MS 氣相層析／質譜儀法，確認檢驗結
    果，並未檢出嗎啡反應，此有該公司96年6 月23日之濫用藥
    物檢驗尿液報告在卷可稽。是本件起訴書所載被告尿液有嗎
    啡之陽性反應乙節，顯屬無據。
(二)按毒品危害防制條例僅處罰施用第一級、第二級毒品之犯行
    ，對於施用第三級或第四級毒品之行為，並未處罰。又可待
    因（Codeine） 及其製劑，依毒品危害防制條例第2 條第2
    款附表2 及第3 款附表3 之規定，係以可待因及其製劑含量
    係每100 毫升（或100 公克）5.0 公克以上或係1.0 公克以
    上，未滿5.0 公克，作為判斷可待因及其製劑係第二級毒品
    或第三級毒品之依據。是本件從被告採集之尿液，縱呈可待
    因陽性反應，亦無從認定涉有前揭施用第一級毒品之犯行。
五、綜上，公訴人所舉證據不足為被告有罪之積極證明，揆諸首
    揭之說明，自應為有利於被告之認定。本件既不能證明被告
    涉犯施用第一級毒品之罪，依法應為被告無罪判決之諭知。
六、據上論斷，應依刑事訴訟法第301條第1項，判決如主文。
本案經檢察官甲○○到庭執行職務。
中　　華　　民　　國　　96　　年　　11　　月　　14　　日
                  刑事第三庭審判長法  官   黃建榮
                      　          法  官   李殷君
                                  法  官   蘇揚旭
以上正本證明與原本無異。
如不服本判決應於收受本判決後10日內向本院提出上訴書狀，並
應敘述具體理由，如未敘述上訴理由者，應於上訴期間屆滿後20
日內補提理由書狀於本院（均須按他造當事人之人數附繕本）「
切勿逕送上級法院」。
中　　華　　民　　國　　96　　年　　11　　月　　14　　日
 　　　　　　　　　　　　　　　　 書記官   莊正彬
